臺灣彰化地方法院民事裁定
111年度監宣字第72號
聲  請  人  蕭建哲  


相  對  人  蕭廷創  


關  係  人  張雪玲    彰化縣○○鎮○○街000號

上列聲請人聲請監護宣告事件，本院裁定如下：
    主    文
宣告蕭廷創（男，民國00年0月0日生，身分證統一編號：Z00000
0000號）為受監護宣告之人。
選定蕭建哲（男，民國00年00月00日生，身分證統一編號：Z000
000000號）為受監護宣告之人之監護人。
指定張雪玲（女，民國00年0月0日生，身分證統一編號：Z00000
0000號）為會同開具財產清冊之人。
聲請程序費用由受監護宣告之人負擔。
    理    由
一、聲請意旨略以：聲請人蕭建哲係相對人蕭廷創之養子，相對
    人於民國111年1月11日因智能障礙、失智，致不能為意思表
    示或受意思表示，或不能辨識其意思表示之效果，有親屬系
    統表、同意書、戶籍謄本、中華民國身心障礙證明等件為證
    ，因相對人有失智狀況，常常會走丟，要將相對人送安養中
    心，要處理其名下的土地，為此依家事事件法第10章、第11
    章之規定，聲請准予裁定相對人為受監護宣告之人，並請求
    選定聲請人蕭建哲為相對人之監護人，同時指定關係人張雪
    玲為會同開具財產清冊之人等語。
二、按對於因精神障礙或其他心智缺陷，致不能為意思表示或受
    意思表示，或不能辨識其意思表示之效果者，法院得因本人
    、配偶、四親等內之親屬、最近一年有同居事實之其他親屬
    、檢察官、主管機關或社會福利機構之聲請，為監護之宣告
    ，民法第14條第1項定有明文。次按受監護宣告之人應置監
    護人。法院為監護之宣告時，應依職權就配偶、四親等內之
    親屬、最近一年有同居事實之其他親屬、主管機關、社會福
    利機構或其他適當之人選定一人或數人為監護人，並同時指
    定會同開具財產清冊之人。法院為前項選定及指定前，得命
    主管機關或社會福利機構進行訪視，提出調查報告及建議。
    監護之聲請人或利害關係人亦得提出相關資料或證據，供法
    院斟酌。法院選定監護人時，應依受監護宣告之人之最佳利
    益，優先考量受監護宣告之人之意見，審酌一切情狀，並注
    意下列事項：(一)受監護宣告之人之身心狀態與生活及財產
    狀況。(二)受監護宣告之人與其配偶、子女或其他共同生活
    之人間之情感狀況。(三)監護人之職業、經歷、意見及其與
    受監護宣告之人之利害關係。(四)法人為監護人時，其事業
    之種類與內容，法人及其代表人與受監護宣告之人之利害關
    係，民法第1110條、第1111條、第1111條之1分別定有明文
    。
三、經查，聲請人主張之上開事實，業據其提出親屬系統表、同
    意書、戶籍謄本、中華民國身心障礙證明等件為證。又經本
    院在鑑定人衛生福利部彰化醫院蕭銘鴻醫師前訊問相對人，
    經法官實施勘驗，勘驗結果：經詢問相對人，相對人對於陪
    伴之人名及日常生活經驗均無法陳述等情。又鑑定人當場具
    結鑑定陳述：詳細鑑定另陳鑑定報告書等語，有本院訊問筆
    錄可佐。另經本院囑託衛生福利部彰化醫院鑑定結果，認為
    ：「(一)醫學上的診斷（生物學上之要素）：診斷名：重度
    智能障礙、腦損傷及失能、腦梗塞。障礙程度：重度。(二)
    生活狀況及現在身心狀態：1.日常生活狀況：個案神智清醒
    ，可自行步入診間，不易言語溝通，有時可說簡單的單辭，
    但多數只能簡化問題讓個案回答有或無。平時在家看電視，
    會跟著電視中的人物笑，但無法說明節目內容；搖控器也只
    會按開關的按鍵，無法選台或是調整音量。家人怕個案太無
    聊，會指示個案做些簡單的家事。因擔心個案走失，目前少
    讓個案出門。生活自理方面：可自行洗澡、如廁、穿衣但速
    度慢、想吃東西會用手指著肚子，在家人準備食物後可用左
    手拿湯匙吃東西。對於金錢的使用上，可認得零錢，但不知
    幣值，不認得紙鈔；知道錢可以買東西，但不會找零。不認
    得生活上常見之物，如筆、鑰匙、電話等。2.身體狀態【包
    括理學檢查、臨床檢查(尿、血等)及其他檢查】：個案可自
    行步入診間，外觀尚合宜，臉部表情較少。右側略無力。右
    肩有一道疤痕。3.精神狀態：(1)意識／溝通性：有時可說簡
    單的單辭，但多數只能簡化問題讓個案回答有或無。不識字
    。(2)記憶力：無法配合施測。(3)定向力：認得家人，但不
    知地點及時間。(4)計算能力：無法配合施測，無法算出1+1
    =。(5)理解．判斷力：無法配合施測。(6)現在性格特徵：退
    化自閉。(7)其他（氣氛．感情狀態．幻覺．妄想．異常行動等
    ）：常傻笑。未發現自言自語。(8)智能檢查．心理學檢查：
    腦損傷及失能殘障手冊，重度。(三)有關判斷能力判定之意
    見：不能管理處分自己財產。判定的根據（檢查所見及說明
    ）：依蕭延創男士目前心智狀況，僅能說少數的單辭及做簡
    單的活動。因重度智能障礙、腦損傷及失能、腦梗塞導致認
    知功能嚴重缺損，僅能獨立完成部分基本生理需求。因認知
    功能缺損以致金錢、數字、是非對錯等概念嚴重缺損，是故
    ，亦無法管理與處置個人事務。(四)回復可能性說明：回復
    可能性低。(五)鑑定判定及說明：【鑑定判定】1.基於受鑑
    定人有重度智能障礙、腦損傷及失能、腦梗塞，其程度達重
    度，不能管理處分自己的財產，回復之可能性低。2.重度智
    能障礙、腦損傷及失能、腦梗塞之程度，不能為意思表示或
    受意思表示，不能辨識其意思表示之效果，可為監護宣告。
    」等語，有衛生福利部彰化醫院民國111年4月11日彰醫精字
    第1110500180號函附成年監護鑑定書可稽。堪認相對人因精
    神障礙或其他心智缺陷，致不能為意思表示或受意思表示，
    亦不能辨識其意思表示之效果。故本件聲請監護宣告為有理
    由，應予准許，爰宣告相對人為受監護宣告之人。
四、本件相對人既經監護宣告，業如前述，揆諸前揭規定，自應
    為其選定監護人及指定會同開具財產清冊之人。查聲請人、
    關係人張雪玲為相對人之養子、弟媳。聲請人及關係人張雪
    玲均同意由聲請人擔任監護人，並同意指定關係人張雪玲為
    會同開具財產清冊之人，有親屬系統表、同意書、戶籍謄本
    等件為證。本院審酌聲請人、關係人張雪玲為相對人之養子
    、弟媳，與相對人關係非常密切，由渠等分別擔任相對人之
    監護人、會同開具財產清冊之人，應符合相對人之最佳利益
    ，爰裁定如主文第2、3項所示。
五、末依民法第1113條準用同法第1099條、第1099條之1之規定
    ，於監護開始時，監護人蕭建哲對於受監護宣告之人蕭廷創
    之財產，應會同關係人張雪玲於2個月內開具財產清冊，並
    陳報法院，於開具完成並陳報法院前，監護人對於受監護宣
    告之人之財產，僅得為管理上必要之行為，併此指明。
六、訴訟費用負擔之依據：家事事件法第164條第2項。
中　　華　　民　　國　　111 　年　　5 　　月　　 23　日
                   家事法庭   法  官　陳明照
以上正本係照原本作成。　　　　　　　　　 
如不服本裁定，應於送達後10日內向本院提出抗告狀，並繳納抗
告費新臺幣1,000元。
中　　華　　民　　國　　111 　年　　5 　　月　　23　　日
                              書記官  姚怡蕙